臺灣高雄地方法院民事判決　　　　　　100年度家訴字第215號
原　　　告　林志強
被　　　告　林良賢
　　　　　　林瑛瑛
前列二人共同
訴訟代理人　康進益律師
上當事人間請求分配遺產等事件，本院於民國100 年12月12日言
詞辯論終結，判決如下：
    主  文
原告之訴駁回。
訴訟費用由原告負擔。
    事實及理由
一、原告起訴主張：被繼承人林陳罔錦於民國99年1 月13日死亡
    ，原告及被告均為林陳罔錦之繼承人，遺產中關於土地部分
    ，已經協議分割，然尚有包含：(1)臺灣銀行左營分行存款新
    臺幣（下同）300 萬8284元（其中100 萬元已遭被告林良賢
    私自匯入到其太太戶頭)  ；(2)臺灣銀行左營分行存款1  萬
    1408元；(3)楠梓區右昌郵局存款27萬7900元；(4)高雄市農會
    右昌分行存款6萬1356 元；(5)喪葬補助費11萬7700元，合計
    347 萬6648元之現金遺產尚未分割，原告及被告每人之應繼
    分為三分之一，依民法第1138、1141、1147、1148、1151、
    1164條之規定，請求就被繼承人林陳罔錦所遺之上開遺產准
    予分割，並請求被告應給付原告之應繼財產115 萬8882元，
    及自起訴狀送達之翌日起至清償日止，加計年利率百分之5
    之利息。
二、被告則以：原告所請求之現金遺產部分，已經鈞院於99年度
    家訴字第82號請求分割遺產事件中，認兩造已就遺產之不動
    產及現金部分達成分割協議，因而駁回被告在該訴訟事件請
    求分割遺產之請求，原告亦依先前協議書及鈞院上開判決為
    佐證，將兩造協議分割予原告之高雄市橋頭區○○○段1612
    地號土地，登記歸原告繼承所有，故兩造就所繼承之遺產，
    包含本件現金部分，既已達成分割協議，且經鈞院判決，原
    告就已有既判力之訴訟標的重複起訴，並不合法，請求駁回
    原告之訴等語。
三、本院得心證之理由：
  (一)按除別有規定外，確定之終局判決就經裁判之訴訟標的，有
    既判力；確定判決之內容如尚未實現，而因言詞辯論終結後
    之情事變更，依其情形顯失公平者，當事人得更行起訴，請
    求變更原判決之給付或其他原有效果。但以不得依其他法定
    程序請求救濟者為限，民事訴訟法第400  條第1 項、第397
    條分別定有明文。準此，民事訴訟法第400 條第1 項所稱既
    判力之客觀範圍，不僅關於其言詞辯論終結前所提出之攻擊
    防禦方法有之，即其當時得提出而未提出之攻擊防禦方法亦
    有之。是為訴訟標的之法律關係，於確定之終局判決中經裁
    判者，當事人之一造以該確定判決之結果為基礎，於新訴訟
    用作攻擊防禦方法時，他造應受其既判力之拘束，不得以該
    確定判決言詞辯論終結前，所提出或得提出而未提出之其他
    攻擊防禦方法為與該確定判決意旨相反之主張，法院亦不得
    為反於確定判決意旨之認定，亦即當事人於既判力基準時點
    前得提出而未提出之其他攻擊防禦方法，因該既判力之遮斷
    效（失權效或排除效）而不得再為與確定判決意旨相反之主
    張，此乃法院應以「既判事項為基礎處理新訴」及「禁止矛
    盾」之既判力積極的作用，以杜當事人就法院據以為判斷訴
    訟標的權利或法律關係存否之基礎資料，再次要求法院另行
    確定或重新評價，俾免該既判力因而失其意義。（最高法院
    96年度台上字第1629號判決意旨參照）。
  (二)本件原告起訴請求分割被繼承人林陳罔錦包含存款及喪葬補
    助費等之現金遺產部分，係以兩造前雖就被繼承人林陳罔錦
    所遺留之土地有分割協議，然就現金遺產部分，尚未達成協
    議，因而請求分割云云，惟被告抗辯本件與被告於本院99年
    度訴字第82號提起之分割遺產之訴事件，係同一事件，該件
    已經判決確定。本院所應審究者，為本件原告所起訴者，是
    否已為前開本院99年度家訴字第82號確定判決所認定，而應
    受既判力之拘束？經查：本院於99年度家訴字第82號分割遺
    產之訴事件中，判決駁回被告於該事件之分割請求，係以：
    「原告林良賢於99年11月23日主張：『... 當時還是希望土
    地歸被告，母親遺留現金的部分歸原告二人（林良賢、林瑛
    瑛），以及郵局保險的部分，受益人要歸原告林良賢。』，
    另原告林瑛瑛於本院99年度家訴字第103 號於99年11月23日
    審理時亦主張『這份協議書上的簽名是我簽的，除了土地之
    外，還有我們口頭現金上的協議，是針對現金部分。』。本
    院審酌兩造就被繼承人林陳罔錦遺產分割協議書上就動產部
    分車牌號碼YT-6659 號汽車一部歸由林良賢繼承，及兩造就
    被繼承人林陳罔錦在臺灣銀行之存款都是兩造共同領取一節
    ，均不爭執，堪信原告主張兩造就被繼承人林陳罔錦遺產中
    現金部分亦已達成分割協議。... 本件兩造於99年1 月22日
    以協議方式分割遺產，已如前述，則原告本於繼承關係，以
    繼承人之身分再行請求分割遺產，請求被繼承人林陳罔錦所
    遺坐落高雄縣橋頭鄉○○○段1612號土地，由原告林良賢、
    林瑛瑛及被告林志強等三人各按六分之一之比例維持共有，
    及臺灣銀行左營分行定存2,008,284 元、臺灣銀行左營分行
    活儲11,408元、楠梓右昌郵局活儲277, 900元、高雄市農會
    右昌分部活儲61,356元，存款總額0000000 元由兩造各按三
    分之一之比例即每人繼承786316元等語，即無理由，應予駁
    回。」，可認於上開99年度家訴字第82號判決中，對於被繼
    承人林陳罔錦之遺產分割方式，已認兩造有書面及口頭之協
    議，因而駁回被告在該事件分割遺產之請求。本件原告所起
    訴請求分割遺產事件，與上開被告起訴之99年度家訴字第82
    號分割遺產事件，當事人相同，且訴訟標的均為被繼承人林
    陳罔錦之遺產分割請求權，為原告於起訴狀及準備書狀中載
    明，亦經原告於本院審理時自承在卷（見本院卷第4頁、第
    88 頁、第101頁），故本件原告起訴請求分割被繼承人林陳
    罔錦之：(1)臺灣銀行左營分行存款新臺幣300萬8284元；(2)
    臺灣銀行左營分行存款1萬1408元；(3)楠梓區右昌郵局存款
    27 萬79  00元；(4)高雄市農會右昌分行存款6萬1356元現金
    遺產部分，應認業經本院99年度家訴字第82號分割遺產之訴
    事件裁判，本院於該件認為兩造就被繼承人林陳罔錦之現金
    遺產部分已有分割協議，則本件於判斷既判力之客觀範圍時
    ，自應依此遺產分割請求權為依據，凡屬該件同一原因事實
    所涵攝之遺產分割請求權之法律關係，均應受其既判力之拘
    束，不得以該確定判決言詞辯論終結前，所提出或得提出而
    未提出之其他攻擊防禦方法，為與該確定判決意旨相反之主
    張，即原告不得再為與該確定判決意旨相反之主張，本院亦
    不得為反於該確定判決意旨之認定。綜上，本件原告所起訴
    請求者，既經本院99年度家訴字第82號分割遺產事件之確定
    判決中裁判，就原告提起上開(1)至(4)現金遺產部分，並非合
    法，依民事訴訟法第249條第1項第7款規定駁回之。
  (三)另原告起訴請求分割起訴狀(5)被繼承人林陳罔錦之喪葬補助
    費11萬7700元部分，查該喪葬補助費係由兩造領取之農保、
    勞保喪葬補助費，此費用之領取係兩造於被繼承人林陳罔錦
    死亡後，各自請領之喪葬補助，非屬被繼承人林陳罔錦之遺
    產，原告本於遺產分割請求權而為請求，為無理由，應予駁
    回。
四、訴訟費用之負擔：民事訴訟法第78條。
中    華    民    國   100    年    12    月    30    日
                  家事法庭  法  官  王俊隆
正本係照原本作成。
如不服本判決，應於送達後20日內，向本院提出上訴狀。
中    華    民    國   100    年    12    月    30    日
                            書記官  陳秋燕